【裁判字號】    90,上訴,186
【裁判日期】    900329
【裁判案由】    懲治走私條例等
【裁判全文】
臺灣高等法院臺南分院刑事判決            九十年度上訴字第一八六號       Ｃ
      上  訴  人
      即  被  告  甲  ○  ○
      選任辯護人  吳  春  生
右上訴人因違反懲治走私條例等案件，不服臺灣臺南地方法院八十九年度訴字第一０
七四號中華民國八十九年十一月二十四日第一審判決（起訴案號：臺灣臺南地方法院
檢察署八十九年度偵字第七七六六號、八十九年度偵字第七七六七號、八十九年度偵
字第八三九二號），提起上訴，本院判決如左：
      主      文
原判決撤銷。
甲○○連續販賣未貼專賣憑證之菸類，處拘役伍拾日，如易科罰金，以新臺幣玖佰元
即銀元參佰元折算壹日；又共同運送私運管制物品進口逾公告數額之走私物品，處有
期徒刑捌月。
扣案之如附表編號一至八所示之未貼專賣憑證菸類、0000000000號行動電
話壹具均沒收。
      事      實
一、甲○○自民國八十五年間起，在高雄市○○○路其經營之文華檳榔攤，販賣檳榔
    、香菸等物，明知某姓名、年籍均不詳之人前來兜售之洋菸，為未貼專賣憑證之
    菸類，竟基於概括之犯意，連續將所購買未貼專賣憑證之洋菸，擺設於文華檳榔
    攤內，販賣予不特定之人。又另行起意，與綽號「陳仔」之姓名、年籍不詳之成
    年男子，共同基於運送管制進口物品洋菸之犯意聯絡，約定由甲○○負責提供載
    運走私洋菸之汽車及司機，完成載運後可得新臺幣（下同）三、四千元報酬。甲
    ○○遂先於八十九年六月二十七日向郭豐瑞所經營之中盟小客車租賃有限公司租
    用該公司向黃瑞昌經營之金樹小客車租賃行調用之車號Ｓ４－８１８２號小貨車
    ，並將之開往臺南縣新營交流道下停放後，隨即自行乘車返回高雄市前鎮區○○
    ○路四四號十樓住處，再僱用知情而與之有犯意聯絡之林瑞珍於同年月二十八日
    ，在甲○○前開住處與綽號「陳仔」之男子會合後，由綽號「陳仔」之男子駕駛
    林麟吉所有借予甲○○姊夫沈連明使用，而由甲○○向沈連明借用之車號Ｎ４－
    ４３９７號自用小客車，搭載林瑞珍前往新營交流道下前開Ｓ４－８１８２號小
    貨車停放地點，再由該男子駕駛Ｎ４－４３９７號自用小客車於前方帶領，並交
    付一具0000000000號行動電話給林瑞珍，俾供路上連絡之用。林瑞珍
    另駕駛Ｓ４－８１８２號小貨車在後方跟隨，將車內所裝載一次私運如附表一編
    號一至五所示其完稅價格為四十二萬三千八百十六元，已超過十萬元管制進口物
    品之走私洋菸運送至另一不詳地點，而於同日晚上十時二十五分許，行經臺南縣
    西港鄉○○路南嶸機械公司前，為警路檢時查獲，扣得如附表編號一至五所示未
    貼專賣憑證之走私洋菸及綽號「陳仔」之男子所有供共同犯罪所用之前開行動電
    話一具，並循線於同年月二十九日凌晨一時三十分許，在高雄市○○○路三十五
    號前逕行拘提甲○○，及於甲○○前開住處搜索查獲扣得如附表標號六至八所示
    未貼專賣憑證之洋菸。
二、案經臺南縣警察局佳里分局報告及臺灣省煙酒公賣局臺南分局移送臺灣臺南地方
    法院檢察署檢察官偵查起訴。
      理      由
一、訊據上訴人即被告甲○○坦承自八十五年間起，在右開文華檳榔攤販賣未貼專賣
    憑證洋菸及租用右開Ｓ４－８１８２號小貨車，僱用共同被告林瑞珍載運洋菸等
    事實，惟否認有運送管制進口物品之犯行，辯稱：被告所運送右開走私洋菸，並
    無積極確切之證據足以證明係他人一次走私進口，逾海關完稅價格十萬元之物品
    ，故被告縱令予以一次買進運送，亦僅觸犯臺灣省內菸酒專賣暫行條例第三十七
    條第五款之罪，而非構成懲治走私條例第三條第一項之罪，且所販入未稅洋菸僅
    供自己經營之檳榔攤零售所用云云。經查：
（一）被告供認自八十五年間起，連續在其經營之文華檳榔攤販售未貼專賣憑證之洋
      菸予不特定之人等情，有扣案之如附表編號六至八所示未貼專賣憑證洋菸可資
      佐證，被告此分之自部白與事實相符。
（二）被告於偵查中，業已自承綽號「陳仔」之男子係叫其租車子找司機載運走私洋
      菸，且其知道綽號「陳仔」之男子在走私洋菸等語（見偵查卷第十一頁背面）
      。被告甲○○事後於原審審理時，雖翻異前詞，改稱「陳仔」只叫其租車及僱
      用司機，並未告知目的為何云云（見原審卷八十九年十一月十日審理筆錄），
      惟被告於警訊時供稱：係因綽號「陳仔」之男子允諾給其三、四千元之報酬，
      乃在嘉義市租車後，自行將該車號Ｓ４－８１８２號小貨車開往新營交流道停
      放，嗣自行搭車返家後，再僱用共同被告林瑞珍前往開車等情，核與共同被告
      林瑞珍於警訊時所述至新營交流道下將已裝載走私洋菸之小貨車開回等情節相
      符，足見被告租車後將該車開至新營交流道，乃為裝載走私洋菸之用。而甲○
      ○於八十九年六月二十七日向郭豐瑞所經營之中盟小客車租賃有限公司租用該
      公司向黃瑞昌經營之金樹小客車租賃行調用之車號Ｓ４－８１８２號小貨車，
      交付面額五十萬元本票一張作為擔保，業據證人郭豐瑞及黃瑞昌於警訊時證述
      無誤，並有中盟小客車租賃有限公司汽車租賃約定書、金樹小客車租賃行租車
      契據各一份及被告甲○○所簽發之本票影本一張附於警卷可稽。衡諸被告不懼
      所承租之前開Ｓ４－８１８２號小貨車，置放於新營交流道下遭他人竊取或破
      壞，竟自行搭車返家，顯見已與他人約定在該處接應，更可認定被告知悉該小
      貨車係作為運送走私洋菸之用。
（三）從臺南縣西港鄉○○路南嶸機械公司前，為警查扣之如附表編號一至五所示未
      貼專賣憑證之走私洋菸觀之，均係裝於黑色塑膠袋，外面均用繩索以同一方式
      捆綁，被告所運送之該走私洋菸，應係他人一次走私進口，有扣案之如附表編
      號一至五所示之走私洋菸及現場照片十三張附於警卷足參。而扣案如附表一編
      號一至五所示之走私洋菸，其完稅價格為四十二萬三千八百十六元，已逾十萬
      元，此有財政部高雄關稅局八十九年七月三十一日關緝字第八九○六○七三三
      號函一份附偵查卷可按。又被告於原審審理時業已供認係替綽號「陳仔」之男
      子運送，而非自己要販賣等語，
（四）綜上所述，被告所辯，顯係卸責之詞，不足採信，事證明確，被告犯行堪以認
      定。
二、按洋菸屬相對管制進口物品，一次私運超過海關完稅價格十萬元者，始依懲治走
    私條例處罰。而扣案如附表編號一至五所示之走私洋菸，其完稅價格超過十萬元
    ，已如前述。核被告所為，係犯臺灣省內菸酒專賣暫行條例第三十七條第五款之
    販賣未貼專賣憑證之菸類罪，及懲治走私條例第三條第一項之運送私運管制物品
    進口逾公告數額之走私物品罪。被告與林瑞珍、綽號「陳仔」之成年男子間，對
    於運送走私洋菸之犯行，有犯意聯絡及行為分擔，均為共同正犯；又被告甲○○
    自八十五年間起至八十九年六月二十八日為警查獲止，先後數次販賣未貼專賣憑
    證予不特定之人之行為，時間緊接，犯構成要件相同之罪，顯係基於概括之犯意
    為之，應依連續犯之規定論以一罪，並加重其刑。至被告所參與運送之走私洋菸
    ，並非作為其自行銷售之用，應認其所犯前開二罪，犯意各別，行為不同，犯罪
    構成要件亦相異，應分論併罰，公訴意旨認被告所為前開二罪間有牽連犯之裁判
    上一罪關係，尚有未洽。
三、原審以被告罪證明確，予以論罪科刑，固非無見，惟查（一）按有罪之判決書應
    記載事實，凡與論罪科刑有關之事項，均應依法認定予以明確之記載，始足為適
    用法律之依據。原判決雖於理由欄敘明扣案如附表一編號一至五所示之走私洋菸
    ，其完稅價格為四十二萬三千八百十六元，已逾十萬元，此有財政部高雄關稅局
    八十九年七月三十一日關緝字第八九○六○七三三號函附卷可參，惟未將扣案如
    附表一編號一至五所示之走私洋菸，其完稅價格為四十二萬三千八百十六元，已
    逾十萬元，於原判決事實欄依法認定予以明確記載，致適用法律失所依據，即有
    未合。（二）扣案之如附表編號一至五所示未貼專賣憑證之走私洋菸，並無證據
    證明已由專賣機關另依法沒入，原判決認為應由專賣機關另依沒入程序處理，而
    未依臺灣省內菸酒專賣暫行條例第四十條第一款規定諭知沒收，亦有未洽。（三
    ）違反臺灣省內菸酒專賣暫行條例之罪，其罰金、罰鍰以新臺幣為單位，為該條
    例第四十二條所明定，故被告所犯該條例第三十七條第五款之販賣未貼專賣憑證
    之菸類罪，判處拘役，就易科罰金之諭知，逕以銀元為單位，自嫌未合。（四）
    違反懲治走私條例第三條第一項之罪，適用刑法總則之規定，原判決於據上論結
    欄未引用同條例第十一條，亦有疏漏。被告上訴指摘原判決量刑過重，請求予以
    宣告緩刑，固無足取，惟原判決既有可議，應由本院將原判決撤銷改判。爰審酌
    被告犯罪之動機、目的、被告負責租車及雇用司機、將貨車開至約定地點接貨，
    運送走私洋菸之犯罪手段，犯罪造成國家應課洋菸進口稅收之減損，影響財政收
    入所生之危害，及被告犯罪後坦承載運洋菸等一切情狀，量處如主文所示之刑，
    並就被告所處拘役部分，諭知易科罰金之折算標準。扣案如附表編號一至八所示
    之未貼專賣憑證洋菸，應依臺灣省內菸酒專賣暫行條例第四十條第一款之規定沒
    收，而扣案之0000000000號行動電話一具，則為綽號「陳仔」之男子
    交付共同被告林瑞珍使用，俾供運送途中連絡之用，業據共同被告林瑞珍於警訊
    供明在卷，係供共同犯罪所用之物，應依刑法第三十八條第一項第二款規定沒收
    。另扣案車號Ｓ４－８１８２號小貨車，雖係被告供共同犯罪所用之物，然該車
    既為被告所承租，並非被告所有之物，不得宣告沒收，併此敘明。
據上論結，應依刑事訴訟法第三百六十九條第一項前段、第三百六十四條、第二百九
十九條第一項前段、臺灣省內菸酒專賣暫行條例第三十七條第五款、第四十條第一款
，懲治走私條例第三條第一項，第十一條、刑法第十一條前段、第二十八條、第五十
六條、第三十八條第一項第二款，修正後刑法第四十一條第一項、現行法規所定貨幣
單位折算新臺幣條例第二條、罰金罰鍰提高標準條例第一條前段、第二條，判決如主
文。
本案經檢察官李傳來到庭執行職務。
中    華    民    國      九十      年      三      月      二十九      日
                                  臺灣高等法院臺南分院刑事第二庭
                                      審判長法官  游    明    仁
                                            法官  林    永    茂
                                            法官  陳    清    溪
右正本證明與原本無異。
違反懲治走私條例罪部分如不服本判決，應於判決送達後十日內向本院提出上訴狀，
其未敘述理由者並應於提出上訴狀後十日內向本院補提理由書（應附繕本)。
違反臺灣省內菸酒專賣暫行條例罪部分不得上訴。
                                      法院書記官  嚴    巧    花
中    華    民    國      九十      年      三      月      三十        日
附錄法條：
臺灣省內菸酒專賣暫行條例第三十七條第五款
有左列各款行為之一者，處一年以下有期徒刑、拘役或科或併科五千元以下罰金：
五  違反第三十條之規定，販賣或轉讓未貼專賣憑證之菸類或酒類者。
懲治走私條例第三條第一項：運送﹑銷售或藏匿前條第一項之走私物品者，處五年以
                          下有期徒刑﹑拘役或科或併科新台幣九萬元以下罰金。
附表：
┌──┬───────┬───┬───────┬─────────┐
│編號│香  菸  品  牌│數  量│查  獲  地  點│備              註│
├──┼───────┼───┼───────┼─────────┤
│一  │SEVEN STARS   │4000包│              │                  │
├──┼───────┼───┤              │                  │
│二  │SILVER STARLET│2940包│              │                  │
├──┼───────┼───┤臺南縣西港鄉中│                  │
│三  │MILD SEVEN    │６包  │山路南嶸機械前│                  │
├──┼───────┼───┤              │              │
│四  │峰牌          │5006包│              │                  │
├──┼───────┼───┤              │                  │
│五  │DAVIDOFF      │8014包│              │                  │
├──┼───────┼───┼───────┤                  │
│六  │DAVIDOFF      │包  │              │                  │
├──┼───────┼───┤高雄市前鎮區一│                  │
│七  │MILD SEVEN    │７包  │心二路四四號十│                  │
├──┼───────┼───┤樓甲○○住處  │                  │
│八  │峰牌          │６包  │              │                  │
└──┴───────┴───┴───────┴─────────┘


司法院資訊處製作；財團法人民間司法改革基金會備份。
